# 请教陈版长投其他权益变动

提问人：dongh 时间：2021-09-17 08:05:04
请教陈版，麻烦看下这个案例做法是否正确。
1. A公司投资设立B公司，实收资本 90 万。两年后，B公司估值 1 个亿，外部投资者C出资 1000 万，获得10%股权。B公司实收资本变成 100 万，资本公积增加 900 万。A公司个别报表长投按成本法不做任何调整，按 90 万计量，合并报表资本公积-其他资本公积增加 810 万（ 900 万*90%）。次年，A公司将B公司90%股权按 9000 万全部处置给D、E、F等其他无关联关系公司。A公司个别报表长投减少 90 万，收到 9000 万款项，确认投资收益 8910 万元。合并报表中投资收益也是 8910 万元。请问个别报表和合并报表是否正确。因为实务中做的时候，是长投和权益直接抵消，没有在合并将长投还原权益法再抵消，次年合并时，也无需再将资本公积调整出来。
2. A公司投资设立B公司，实收资本 500 万。两年后，B公司估值 1 个亿，外部投资者C出资 5000 万，获得50%股权。B公司实收资本变成 1000万，资本公积增加 4000 万。增资后，根据协议，A公司不再控制B公司。A公司个别报表长投转权益法（此处不考虑利润等损益调整的影响），合并报表按公允价值计量，50%股权的公允价值为 5000 万元，确认其他权益变动和资本公积 2000 万元，确认投资收益 2500 万元，合并报表长投账面价值为 5000 万元。次年，A公司将B公司50%股权按 5000 万全部处置给D、E、F等其他无关联关系公司。A公司合并报表长投账面价值减少 5000 万，资本公积减少 2000 万，银行存款收到 5000 万，不会影响损益。请问个别报表和合并报表是否正确。

回答人：chenyiwei
1 、合并报表层面，子公司吸收少数股东投资时，按权益性交易原则调整的资本公积明细不是“其他资本公积”而是“资本溢价或股本溢价”。另外，这部分资本公积在后续丧失对该子公司控制权时不应转入损益，故合并报表层面的丧失控制权损益为零（因为处置价款与处置日合并报表层面的归母净资产一致）。
2 、合并报表层面因为在子公司引入新股东时即丧失控制权，故无资本公积影响，按照处置日本企业所持股权的公允价值与原增资前归母净资产之差确认投资收益。后续该50%股权再处置时合并报表层面无损益影响。